【裁判字號】    97,訴,659
【裁判日期】    990226
【裁判案由】    違反槍砲彈藥刀械管制條例等
【裁判全文】
臺灣新竹地方法院刑事判決               97年度訴字第659號
公  訴  人  臺灣新竹地方法院檢察署檢察官
被      告  乙○○
選任辯護人  徐國楨律師
被      告  丙○○
上列被告等因違反槍砲彈藥刀械管制條例等案件，經檢察官提起
公訴（96年度偵字第5673號、97年度偵字第447 號），本院判決
如下：
    主  文
乙○○未經許可，持有可發射子彈具有殺傷力之改造手槍，累犯
，處有期徒刑年拾月，併科罰金新臺幣拾萬元，罰金如易服勞
役，以新臺幣壹仟元折算壹日。未扣案形式不明之其他可發射子
彈具有殺傷力之槍枝壹支（含彈匣壹個）沒收之。又傷害人之身
體，累犯，處有期徒刑壹年陸月。未扣案形式不明之其他可發射
子彈具有殺傷力之槍枝壹支（含彈匣壹個）沒收之。應執行有期
徒刑伍年，併科罰金新臺幣拾萬元，罰金如易服勞役，以新臺幣
壹仟元折算壹日。未扣案形式不明之其他可發射子彈具有殺傷力
之槍枝壹支（含彈匣壹個）沒收之。
丙○○證人，於檢察官偵查時，於案情有重要關係之事項，供前
具結，而為虛偽陳述，處有期徒刑柒月。
    事  實
一、乙○○前曾於民國92年間因毀棄損壞案件，經本院於92年10
    月31日以92年度竹簡字第650 號判處有期徒刑3 月，於92年
    12月1 日確定，並於93年6 月25日易科罰金執行完畢（此部
    分構成累犯）。又於95年間因違反槍砲彈藥刀械管制條例案
    件，經本院於96年5 月29日以95年度訴字第200 號判處有期
    徒刑1 年10月，於96年10月31日確定，目前在監執行中（此
    部分不構成累犯）。
二、詎乙○○仍不知悔改，明知其他可發射金屬或子彈具有殺傷
    力之改造槍枝及子彈，均為槍砲彈藥刀械管制條例管制之物
    品，未經主管機關許可，不得持有，竟分別基於未經許可持
    有可發射子彈具有殺傷力之槍枝及子彈，暨傷害他人身體之
    犯意，於96年8 月14日凌晨1 時29分許，在新竹市○○路19
    7 號性感PUB 店前，與店內客人因細故發生爭執，為該性感
    PUB 店店員丙○○向前勸阻，乙○○竟因之對丙○○心生不
    滿，乃持形式不明之其他可發射子彈具有殺傷力之槍枝（含
    彈匣1 個，未扣案）1 支，朝丙○○之右大腿擊發3 槍，其
    中1 發子彈打中丙○○之右大腿，彈頭穿越右大腿，致丙○○受有右大腿槍傷之傷害，乙○○隨即將擊發之彈殼及彈頭
    撿拾後離去現場。經丙○○報警後，為警調閱監視器錄影畫
    面，發現開槍之人為乙○○，而報請臺灣新竹地方法院檢察
    署檢察官指揮偵辦，並於96年9 月20日10時許，在新竹市○○路287 號林鴻偉婦產科前，為警持拘票將乙○○拘提到案
    ，復為警持本院核發之搜索票，在乙○○位於新竹市○○區
    ○村路400 巷6 弄10號住處實施搜索，扣得乙○○於案發當
    日所穿著之條紋短袖上衣及藍色喇叭牛仔褲各1 件暨條紋黑
    色鞋子1 雙等物，因而循線查悉上情。
三、丙○○明知乙○○確為於前開時間、地點，持槍射傷其右大
    腿之人，為使乙○○脫免違反槍砲彈藥刀械管制條例及傷害
    等刑責，竟基於偽證之犯意，於96年11月6 日14時18分許在
    臺灣新竹地方法院檢察署第十偵查庭，其以證人身分應訊，
    於執行偵查職務之該署檢察官就關於何人持槍射傷其右大腿
    之於案情有重要關係之事項偵訊時，供前具結後結證稱：（
    96年8 月14日凌晨，是否有一位綽號「嘉明」的人到店內消
    費？）我不知道等語，而為虛偽陳述，影響臺灣新竹地方法
    院檢察署檢察官偵查乙○○是否持槍射傷他人之認定，足以
    影響臺灣新竹地方法院檢察署檢察官偵辦乙○○違反槍砲彈
    藥刀械管制條例等案件時陷於錯誤而產生錯誤判斷之危險。
四、案經丙○○訴由新竹市警察局第一分局報告及臺灣新竹地方
    法院檢察署檢察官自動檢舉偵查起訴。
    理  由
壹、程序部分：
（一）按被告以外之人於審判外之陳述，雖不符前四條之規定，
      而經當事人於審判程序同意作為證據，法院審酌該言詞陳
      述或書面陳述作成時之情況，認為適當者，亦得為證據；
      當事人、代理人或辯護人於法院調查證據時，知有第一百
      五十九條第一項不得為證據之情形，而未於言詞辯論終結
      前聲明異議者，視為有前項之同意，刑事訴訟法第159 條
      之5 定有明文。查本件被告乙○○之辯護人於準備程序除
      陳稱：證人即被告丙○○於警詢所為陳述，屬於審判外陳
      述，且未錄音，無證據能力等語外，餘對檢察官所提其他
      各項證據方法之證據能力均表示並無意見；又被告丙○○
      對檢察官所提各項證據方法之證據能力亦未表示有意見，
      而本院審酌除被告乙○○之辯護人所陳述上情外之其餘各
      該證據均依法定程序作成，且經本院審判期日就上開證據
      進行調查、辯論，並未發現有不當取供之情事，故認宜作
      為本件犯罪之證據，有證據能力，核先敘明。
（二）次按刑事訴訟法第159 條第1 項規定：「被告以外之人於
      審判外之言詞或書面陳述，除法律有規定者外，不得作為
      證據」；其立法本旨係以證人於審判外之言詞或書面陳述
      ，屬於傳聞證據，此項證據，當事人無從直接對於原供述
      者加以詰問，以擔保其真實性，法院亦無從直接接觸證人
      而審酌其證言之憑信性，違背直接審理及言詞審理之原則
      ，除具有必要性及信用性情況之除外者外，原則上不認其
      有容許性，自不具證據能力；至所謂具有必要性及信用性
      情況者，例如刑事訴訟法第159 條之1 、之2 、之3 、之
      4 、之5 情形，仍例外認其有證據能力，然此乃係指法院
      未於審判期日傳喚相關證人到庭，案件僅能依靠該等證人
      於審判外之陳述以為判斷之情形，始需就該等審判外供述
      證據嚴格依照刑事訴訟法第159 條之1 至之5 所定要件一
      一檢視各該證人之供述，作為證據之資格。倘法院已經依
      據當事人聲請傳喚證人到庭接受檢辯雙方之交互詰問，則
      法院既已透過直接、言詞審理方式檢驗過該證人之前之證
      詞，當事人之反對詰問權亦已受到保障得以完全行使之情
      況下，該等審判外證據除有其他法定事由（例如：非基於
      國家公權力正當行使所取得或私人非法取得等，而有害公
      共利益，即以一般證據排除法則為判斷），應認該審判外
      供述已得透過審判程式之詰問檢驗，而取得作為證據之資
      格，亦即其審判外供述與審判中供述相符部分，顯然已經
      構成具備可信之特別情狀，當然有證據資格（實務上之作
      用常為引用該等陳述與審判中陳述相符，強化該證人供述
      之可信度），其不符部分，作為檢視審判中所為供述可信
      與否之彈劾證據，當無不許之理，甚者，其不符部分倘係
      於司法警察、檢察事務官調查中之供述，作為認定被告犯
      罪與否或不構成犯罪與否之證據，亦僅需依照刑事訴訟法
      第159 條之2 規定，斟酌其審判外供述作成外部環境、製
      作過程、內容、功能等情況認為之前供述較為可信，即可
      取得證據資格，而作為認定事實之證據資格，有最高法院
      94年度臺上字第2507號、95年臺上字第2515號判決意旨足
      資參照。查證人即被告丙○○，經本院於審判期日傳喚到
      庭，行交互詰問程序，直接言詞審理檢視其證詞，並給予
      被告乙○○及其辯護人詰問之機會，且再提示證人即被告
      丙○○之警詢筆錄要旨，由被告乙○○及其辯護人依法辯
      論，故證人即被告丙○○於警詢之陳述，當然已取得作為
      證據之資格，而有證據能力。復按刑事訴訟法第100 條之
      1 及之2 僅有訊問被告或詢問犯罪嫌疑人時，應錄音或錄
      影之規定，至證人之詢問，則並無該規定之適用（最高法
      院94年臺上字第500 號、97年度臺上字第6174號判決意旨
      可資參照）。而證人即被告丙○○於96年8 月24日14時起
      至15時止、96年8 月26日15時30分起至16時40分止、96年
      9 月20日13時40分起至14時10分止在警詢時之證言，雖未
      錄音，然斯時被告丙○○係以本案被害人之身分接受詢問
      ，並非被告或犯罪嫌疑人；而被告丙○○係因於檢察官偵
      訊時涉有偽證犯行因而被起訴，已如前述；且本院亦於審
      理時依法傳喚證人即被告丙○○到庭行交互詰問程序，並
      給予被告乙○○及其辯護人直接詰問之機會，復將上揭警
      詢筆錄依法提示予被告乙○○及其辯護人辯論，則揆諸前
      開最高法院判決意旨，應認仍有證據能力。因之，被告乙○○之辯護人以上開警詢筆錄並未錄音，認無證據能力云
      云，尚屬無據。
貳、實體部分：
一、被告乙○○部分：
（一）訊據被告乙○○固對於上揭時地經警扣得如事實欄所述條
      紋短袖上衣及藍色喇叭牛仔褲各1 件暨條紋黑色鞋子1 雙
      等物等情坦承不諱，惟矢口否認有何違反槍砲彈藥刀械管
      制條例及傷害之犯行，辯稱：不是我開槍的，丙○○前後
      所述不一，且是在警方誘導之下指認，是其所述是綽號嘉
      明之人開槍等語不足採信。我也不知道手機通話地點為何
      會在那裡，可能是我父親拿出去使用，還是我剛好有經過
      所致。我妻子當時是因酒駕案件被帶去，所以偵訊時所述
      不能採信。至於許英華所述部分也是別人告知的，不足為
      採云云；又被告乙○○之辯護人亦辯稱：丙○○於審理時
      明確證述係其姑丈戊○○告知開槍之人為嘉明等語，參諸
      丙○○與戊○○為近親關係，且知悉戊○○如證述不實，
      將涉及偽證罪，其仍為此證述內容，顯見其證言應屬可信
      。又證人許英華於警詢時雖稱看到綽號嘉明之人來店消費
      ，惟於偵訊時即否認，此與丙○○之情況相同，故丙○○
      證述係警方先告知涉案人後才作筆錄，非全然無據。又證
      人戊○○證述係在事發後隔天，丙○○自己說出嘉明之人
      等語，若此情為真，證人戊○○委請同事丁○○查處本案
      時，當會告知上情，是以證人丁○○證述在丙○○未告知
      前，其並不知道開槍之人一節，應有不實。故證人丁○○
      及甲○○於96年8 月24日及8 月26日對丙○○製作警詢筆
      錄時，丙○○是否完全未受警方影響，即非全然無疑。又
      苟警方早已知悉涉案人為嘉明之人，何以於案發10日後始
      開始製作筆錄？故證人戊○○證述係丙○○告知涉案人係
      嘉明之人，當非實情。另證人甲○○證述案發當時其有到
      現場處理，當時有問丙○○，他稱不知何人開槍等語，則
      丙○○又豈有可能於案發後數日後主動告知證人戊○○開
      槍之人？又被告乙○○之電話固多由其本人使用，惟並非
      其他家人都未借用，證人林珮瑤亦非終日陪伴被告乙○○
      ，案發當時該電話是否由被告乙○○使用，係出於其個人
      臆測，故難以上開電話於案發當時通話基地臺在現場附近
      ，即認被告乙○○確在案發現場。又縱認該電話係由被告
      乙○○使用，通話基地臺也在附近，僅能表示被告乙○○
      在現場附近，亦不能以此證明其就在案發現場。又扣案之
      衣褲及鞋子與監視器錄影中開槍之男子所穿衣褲並非相同
      ，上衣部分紋路相異，且扣案衣物花紋顏色較深，故上開
      證物不足作為不利被告乙○○之認定。再者，經比對結果
      無法判斷開槍男子臉部特徵與被告乙○○相同，且影帶中
      開槍男子走路姿勢與被告乙○○平日走路姿勢迥異，故前
      揭影像無法證明開槍之人即為被告乙○○等語。
（二）經查：被告乙○○於前揭時地，與上開性感PUB 店之店內
      客人因細故發生爭執，經被告即該性感PUB 店店員丙○○
      向前勸阻，被告乙○○乃持形式不明之其他可發射子彈具
      有殺傷力之槍枝（含彈匣1 個，未扣案）1 支，朝被告丙○○之右大腿擊發3 槍，其中1 發子彈打中被告丙○○之
      右大腿，彈頭穿越右大腿，致被告丙○○受有右大腿槍傷
      之傷害等情，業據證人即被告丙○○於警詢時證述明確，
      並經證人許英華於警詢時證述甚詳（見96年度偵字第5673
      號卷【以下簡稱第5673號偵卷】第15至26頁），且門號00
      00000000號行動電話之申請人為被告乙○○之配偶林珮瑤
      ，該行動電話於申辦後即由被告乙○○使用等情，亦據證
      人林珮瑤於偵訊時證述：（之前是否有申辦0000000000號
      行動電話？）是的。）何時申辦？）96年間。（為何申辦
      該電話？）給乙○○使用。（0000000000號在警方查獲前
      ，是交給張德成使用？）沒有，都是乙○○使用。（在96
      年9 月20日乙○○被警方查扣0000000000號SIM 卡前，你
      有將0000000000號SIM 的電話交給張德成使用？）沒有等
      語明確，並有遠傳電信股份有限公司96年12月11日函文1
      份在卷足稽（見第5673號偵卷第125 、126 頁）。而本件
      案發時間為96年8 月14日凌晨1 時29分許，案發地點則為
      位於新竹市○○路197 號之性感PUB 店前，上揭門號之行
      動電話於96年8 月13日23時31分58秒許至翌日（即14日）
      凌晨2 時6 分46秒許之通話基地臺位址依序分別為新竹市
      ○○路○ 段595 號5 樓頂樓陽臺、同路段83號13樓頂、同
      路段219 號4 樓樓頂、新竹市○○路○ 段216 號11樓之3
      、同路段126 號、新竹市○○路○ 段83號13樓頂及新竹市
      ○○路○ 段216 號11樓之3 等處等情，亦有上揭遠傳電信
      股份有限公司函送之通聯紀錄資料在卷足參（見第5673號
      偵卷第125 、153 、154 頁），顯見被告乙○○於案發當
      時確係身處案發地點無訛。此外，復有被告及其父親張德
      成之個人基本資料查詢結果2 份、被告乙○○全戶戶籍資
      料查詢結果1 份、被告丙○○受傷照片6 幀、國軍新竹地
      區醫院附設民眾診療服務處診斷證明書1 份、行政院衛生
      署新竹醫院診斷證明書1 份、新竹市警察局第一分局指認
      犯罪嫌疑人紀錄表2 份、指認資料4 份、監視器翻拍照片
      19幀、搜索照片3 幀、網路地圖資料1 份、指認及被告乙○○照片30幀、本院96年度聲搜字第504 號搜索票1 份、
      內政部警政署刑事警察局搜索扣押筆錄2 份、扣押物品目
      錄表2 份、扣押物品收據2 份及案發地點照片5 幀暨前揭
      性感PUB 監視器翻拍光碟在卷足稽（見第5673號偵卷第27
      至71、74至87頁），並經本院當庭勘驗上開光碟並製有勘
      驗筆錄1 份在卷足按（見本院卷第120 之1 至120 之10頁
      ），此外，復有自被告乙○○位於上址之住處所扣得且被
      告亦坦承為所有之條紋短袖上衣及藍色喇叭牛仔褲各1 件
      暨條紋黑色鞋子1 雙等物扣案足資佐證（96年度保管字第
      1370號，扣押物品清單見第5673號偵卷第104 頁）。
（三）次查，被告乙○○雖辯稱：林珮瑤當時因酒駕案件遭移送
      ，是以其偵訊所言內容不可採信云云，然觀證人林珮瑤於
      偵訊時對於上揭門號行動電話何時申辦、交由何人使用、
      為何被告乙○○不自己申辦、上揭門號遭警方扣案後曾經
      又再度申辦並交由被告乙○○之父親張德成使用以及張德
      成原先使用行動電話之情形等情節均證述明白，已如前述
      ，且當庭朗讀結文並簽名具結，證人林珮瑤於該次偵訊時
      亦未提出其有因酒醉無法陳述之情況，足見證人林珮瑤為
      上揭證述內容斯時其精神及意識狀況均屬清楚，其所為上
      揭證述內容當足採信。又查上揭門號之行動電話為被告乙○○使用等情，已如前述，然被告乙○○於96年9 月20日
      警詢時卻係供述：我約於96年9 月1 日開始使用該手機，
      之前是我與我父親共同使用等語，於同日偵訊時亦係供述
      ：是否有使用1 支0000000000號電話？）是這個月（即9
      月份）在用。（這電話之前是誰在使用？）我父親跟我，
      有時是一起使用的。（當天是否有到現場去？）我不清楚
      ，（後改稱）沒有等語在卷，足見被告乙○○刻意隱匿上
      揭門號行動電話確實為其所使用之情事，則被告乙○○苟
      非於案發當時確在現場，其又豈需一再遮掩上情？被告乙○○嗣於本院審理時辯稱：問我1 個月前電話怎麼會出現
      在那裡，說實在話我只能說不知道云云，惟被告乙○○係
      於96年9 月20日接受上揭警詢及偵訊，斯時距離案發當時
      僅約1 月餘之時間，本件又係持具有殺傷力之槍枝槍傷他
      人之案件，被告乙○○當能回憶起案發當日之行蹤並能據
      以說明，從而苟非被告乙○○確有為上揭行為，其又有何
      理由一再飾詞隱瞞？
（四）又證人即被告丙○○於本院審理時固證述：當時警方有拿
      照片給我，告訴我是這個人，我不知道真正打我的人是誰
      ，我只是聽警察這樣講而已，當時警方一直叫我說是乙○○開槍，叫我指認他，我不知道乙○○是誰，也沒有看到
      他在現場出現，當時是我姑丈戊○○主動跟我講是嘉明涉
      及本案，要我指認乙○○云云（見本院卷第110 、115 頁
      、118 頁背面、157 頁背面）。惟查，98年11月24日證人
      丙○○初於本院審理時係證述：（你第一次在新竹醫院作
      筆錄時，那一位警察有無自己告訴你是嘉明做的？）有。
      （那時警察有無提出嫌疑犯的照片給你指認？）有。（第
      二次在警局作筆錄時，那位警察有無主動告訴你就是嘉明
      做的？）有。那一次警察有提出嫌疑犯的照片讓我指認。
      （第三次在警局作筆錄時，那位警察有無主動告訴你就是
      嘉明做的？）有。（你前後總共見過幾位警察？）6 位。
      在案發現場我倒地後，被送到空軍醫院那裡，有2 位警察
      到醫院來看我。第一次到我家裡的警察有2 位。第二次在
      醫院看到的警察是1 位，那次在醫院有作筆錄，第二份警
      詢筆錄是在96年8 月26日，第三份警詢筆錄是在96年9 月
      20日，作第二次及第三次警詢筆錄都是同1 位警察等語（
      見本院卷第116 頁背面至118 頁），是以綜合證人即被告
      丙○○此次證述內容，可知製作前揭3 份警詢筆錄之警察
      共2 位，以及曾經到其住處之警察2 位，共計4 位警察等
      人，均曾經主動告知證人即被告丙○○開槍之人為被告乙○○，並要其如此指認。然經本院嗣後依職權傳喚證人即
      曾至被告丙○○住處之警員亦即被告丙○○之姑丈戊○○
      、製作第一份警詢筆錄之警員甲○○、製作第二份及第三
      份警詢筆錄之警員丁○○等人到庭，並與證人即被告丙○○當庭對質，經本院當庭告知證人即被告丙○○有關證人
      甲○○、戊○○及丁○○等人均曾經證述渠等並未主動要
      其指認被告乙○○即為開槍之人等所有證述內容，詢問其
      有無意見時，證人即被告丙○○即答稱：沒有意見等語（
      見本院卷第157 頁背面），接著證人即被告丙○○又證述
      ：是我姑丈跟我講的，是我還沒有告訴我姑丈被告乙○○
      涉及本案前，我姑丈就主動告知我是被告乙○○涉嫌開槍
      ，並要我指認被告乙○○等語（見本院卷第157 頁背面）
      ，隨即在證人戊○○當庭證述：（是你在丙○○並未告訴
      你綽號嘉明的人涉及本案前，你主動告訴丙○○綽號嘉明
      之人涉及本件槍擊案件嗎？）沒有，我跟乙○○沒有甚麼
      仇恨，我為什麼要叫丙○○主動指認乙○○等語，經本院
      再度詢問證人即被告丙○○對證人戊○○此部分證詞有何
      意見時，其又稱：沒有意見等語（見本院卷第158 頁），
      再接著，證人丁○○當庭證述：（是否有在丙○○並未指
      認乙○○之前，主動要他指認乙○○？）沒有？（對於剛
      才丙○○指訴是你主動要他指認乙○○，有何意見？）不
      是事實等語，經本院當庭詢問證人即被告丙○○對此有何
      意見時，證人即被告丙○○又稱：沒有意見。（你既然沒
      有意見，證人丁○○所言是否正確？）沒有意見，丁○○
      所言正確等語（見本院卷第159 頁），然經本院再度訊問
      ：既然丁○○所言正確，就代表他並沒有在你未提及嘉明
      之前主動要你指認乙○○，你為何指認是他主動要你指認
      乙○○等語時，證人即被告丙○○卻又證述：他有跟我講
      是乙○○。（在你還沒有主動講到乙○○之前，丁○○有
      沒有主動先提到要你指認乙○○？）有等語在卷（見本院
      卷第159 頁背面），足認證人即被告丙○○對於本案有關
      連及承辦警員中究竟係何人主動要其指認係被告乙○○涉
      嫌開槍傷人一節之前後證述內容一再更迭，互有歧異，則
      苟真有此事，其又豈需一再反覆而無法證述一致？而證人
      即被告丙○○又對上揭警員們為何要其主動指認被告乙○○涉案之理由無法陳述，且對為何要配合指認之問題，其
      亦僅係證述：他們給我壓迫感，就壓力等語，而對於究係
      何種壓力，其又無法具體解釋（見本院卷第159 頁背面、
      160 頁），從而自難僅依證人即被告丙○○於本院審理時
      一再反覆前後矛盾之證述內容，即為被告乙○○有利之認
      定。而證人甲○○於本院審理時已證述：（筆錄當中丙○○有提到他是遭1 名綽號嘉明之男子用槍打傷，這部分筆
      錄是丙○○自己講的？）是。他主動講的，因為我當初也
      不知道是誰開槍等語，證人戊○○於本院審理時則係證述
      ：我問丙○○是否知道是什麼人，他自己跟我說是1 個叫
      做嘉明的人，我瞭解案發地點是在一分局轄區，我就請丁○○去查這個案子。（那時候是你問丙○○是否知道是什
      麼人，他自己跟你提出嘉明這個名字？）是。（在新竹醫
      院這份筆錄，丙○○說是綽號嘉明的人開槍打傷他，是不
      是他主動提出？）當天丙○○精神狀況都很好，是丙○○
      自己主動提出來的等語，又證人丁○○於本院審理時則係
      證述：我去過丙○○家2 次，1 次是戊○○帶我去，之後
      1 次是戊○○的太太帶我去，第1 次去時，丙○○有口述
      是綽號叫嘉明的人開槍打他。（在丙○○說是叫嘉明的人
      開槍打他之前，你知道是綽號嘉明的人開槍的嗎？）不知
      道等語明確（見本院卷第133 至135 頁），顯見本案確係
      因證人即被告丙○○於警詢時主動指認係被告乙○○有為
      上揭開槍傷人之行為，是以警方據此偵辦無訛。再者，證
      人丁○○於本院審理時曾證述：後來丙○○有因別的案子
      有到偵查隊來，我私下有問他是不是在地檢署翻口供，他
      跟我說人家太太大肚子，如果要被關，要關好幾年等語甚
      明（見本院卷第136 頁背面），而證人即被告丙○○於本
      院審理時復證述：（本案發生之後，你是不是有因為別的
      案子到偵查隊去？）有，是傷害案件，有到偵查隊去作筆
      錄，當時有看到丁○○，當時他有問這個案子處理的怎麼
      樣，我說還在審理中等語在卷（見本院卷第164 頁、183
      頁背面），足認證人丁○○所證述上情並非虛妄，益徵證
      人即被告丙○○於本院所為證述內容與事實不符。又辯護
      人雖辯稱：丙○○知道他在法院如此證述會導致他的姑丈
      戊○○犯偽證罪，仍然如此陳述，是其在法院證述之內容
      可採等語，然被告丙○○因在偵訊時對於被告乙○○是否
      於案發當時至上揭PUB 店內消費一節答以我不知道等語，
      因而被訴犯有偽證罪等情，已如前述，而被告乙○○是否
      曾在上揭性感PU B消費一事，和被告乙○○是否有為前述
      開槍傷人之犯行息息相關，同時亦和被告丙○○是否成立
      偽證犯行關係密切，從而在被告丙○○否認涉有本件偽證
      犯行之情況下，其當會為己身之行為有所抗辯，故率爾認
      其不致讓其姑丈即證人戊○○觸犯偽證罪，因之其所為上
      揭證詞內容應屬可採云云，實屬擅斷。綜上，證人即被告
      丙○○於本院審理時所為上揭證述內容實為事後迴護被告
      乙○○之詞，不足採信，而其於警詢時所為證述內容，與
      案發時間相近，又前後三次警詢內容均係其主動告知確係
      被告乙○○為前開開槍傷人之行為，是以此部分證述內容
      認與實情相符而堪採信。
（五）再查，於前揭時地開槍傷及被告丙○○之人係身穿淺色條
      紋上衣，藍色牛仔褲，側邊有條紋形狀之黑色鞋子等情，
      有前述勘驗結果及翻拍照片等附卷足參，而案發後為警在
      被告乙○○位於新竹市○○區○村路400 巷6 弄10號之住
      處亦扣得條紋短袖上衣及藍色喇叭牛仔褲各1 件暨條紋黑
      色鞋子1 雙等物，亦如前述，此與前揭時地開槍傷及被告
      丙○○之人所穿著衣物互核大致相符，而被告乙○○於警
      詢時亦自承：警方所查扣的條紋短袖上衣及藍色喇叭牛仔
      褲各1 件暨條紋黑色鞋子1 雙等物是我平常在穿的，是我
      的，是我所有等語明確（見第5673號偵卷第8 頁），益徵
      被告乙○○確為前揭時地開槍射傷被告丙○○之人。至於
      辯護人所辯扣案衣物花紋相異，紋路較深等語，然此均係
      前揭監視器設備錄影當時之現場光線因素使然，自難僅從
      此即遽認上揭扣案衣物非為被告乙○○於案發當時所為衣
      物，自不待言。
（六）至被告乙○○所持以射擊被告丙○○之槍枝（含彈匣）部
      分，雖未扣案，然被告乙○○以該槍射擊被告丙○○3 發
      子彈，其中1 發子彈打中被告丙○○之右大腿，彈頭穿越
      右大腿，致其受有右大腿槍傷之傷害，已如前述，是可認
      定該槍枝之機械性能及結構均屬良好、完善，可以順利擊
      發子彈，從而該槍枝（含彈匣）亦應具殺傷力無疑。惟因
      該槍並未扣案，而無證據足證該槍是屬於槍砲彈藥刀械管
      制條例第4 條第1 項第1 款鎖定之「手槍」，然因該槍可
      以順利擊發子彈，自應屬於同條項之「其他可發射子彈具
      有殺傷力之槍枝」，應無疑義。
（七）綜上所述，被告乙○○前揭所辯均非可採，此部分事證明
      確，被告乙○○未經許可，持有具有殺傷力之前揭槍枝及
      子彈，並開槍射擊被告丙○○，致其受有前述傷害之犯行
      ，洵堪認定，應予依法論科。
二、被告丙○○部分：
（一）訊據被告丙○○固對於上揭時地在具結後確有證述如事實
      欄所述證詞內容等情供述不諱，惟矢口否認有何偽證犯行
      ，辯稱：案發當天我真的不知道開槍的那個人是乙○○，
      偵訊時我以為檢察官是問我案發當天的事，所以我才如此
      回答云云。
（二）經查：被告丙○○於96年11月6 日14時18分許在臺灣新竹
      地方法院檢察署第十偵查庭，以證人身分應訊，於執行偵
      查職務之該署檢察官就關於何人持槍射傷其右大腿之於案
      情有重要關係之事項偵訊時，供前具結後結證稱：（96年
      8 月14日凌晨，是否有一位綽號「嘉明」的人到店內消費
      ？）我不知道等語等情，業據被告丙○○供述確有為此部
      分證述內容等情不諱，且有該日偵訊筆錄及被告丙○○之
      證人結文在卷可稽（見第5673號偵卷第117 至119 、121
      頁）。又被告乙○○確於96年8 月14日凌晨1 時29分許，
      在新竹市○○路197 號性感PUB 店前，與店內客人因細故
      發生爭執，為身為該性感PUB 店店員之被告丙○○向前勸
      阻，被告乙○○竟因之對被告丙○○心生不滿，乃持形式
      不明之其他可發射子彈具有殺傷力之槍枝1 支，朝被告丙○○之
      右大腿擊發3 槍，其中1 發子彈打中被告丙○○之
      右大腿，彈頭穿越右大腿，致被告丙○○受有右大腿槍傷
      之傷害等情，已如前述，而此一事實亦為被告丙○○所明
      知，依此，堪認被告丙○○於96年11月6 日14時18分許，
      以證人身分於臺灣新竹地方法院檢察署第十偵查庭為本案
      被告乙○○所涉違反槍砲彈藥刀械管制條例等案件作證時
      ，於合法具結後所證述「（96年8 月14日凌晨，是否有一
      位綽號「嘉明」的人到店內消費？）我不知道」等語，確
      屬迴護被告乙○○之虛偽證詞無訛。
（三）按刑法上之偽證罪，不以結果之發生為要件，一有偽證行
      為，無論當事人是否因而受有利或不利之判決，均不影響
      其犯罪之成立。而該罪所謂於案情有重要關係之事項，則
      指該事項之有無，足以影響於裁判之結果者而言，最高法
      院71年臺上字第8127號著有判例。被告丙○○於臺灣新竹
      地方法院檢察署檢察官偵辦被告乙○○涉嫌違反槍砲彈藥
      刀械管制條例等案件作證時就「96年8 月14日凌晨，是否
      有一位綽號「嘉明」的人到店內消費？」等情，結證稱「
      我不知道。」，顯就被告乙○○所涉違反槍砲彈藥刀械管
      制條例等案件之案情有重要關係事項而為虛偽之證述，且
      足以影響裁判之結果，所為虛偽證言雖未經該署檢察官所
      採信，仍足以影響裁判之結果，而無解被告丙○○偽證犯
      行之成立。
（四）綜上所述，此部分偽證之事證亦臻明確，被告丙○○所辯
      係屬事後卸責之詞，不足採信，其偽證犯行堪以認定，自
      應依法論科。
、論罪科刑：
一、核被告乙○○未經許可，持有形式不明之槍砲彈藥刀械管制
    條例第4 條第1 項第1 款所指其他可發射子彈具有殺傷力之
    槍枝及同條項第2 款所指具有殺傷力之子彈，並以之射擊被
    告丙○○，致其受有前述傷害，是其所為，係犯槍砲彈藥刀
    械管制條例第8 條第4 項之持有其他可發射子彈具有殺傷力
    之改造手槍罪、同條例第12條第4 項之持有具有殺傷力之子
    彈罪及刑法第277 條第1 項之傷害罪。被告乙○○以一持有
    行為觸犯上開槍砲彈藥刀械管制條例第8 條第4 項及同條例
    第12條第4 項之二罪名，為想像競合犯，應依刑法第55條之
    規定，從一重之槍砲彈藥刀械管制條例第8 條第4 項之未經
    許可持有可發射子彈具有殺傷力之改造手槍罪處斷。又被告
    乙○○所犯上揭未經許可持有可發射子彈具有殺傷力之改造
    手槍罪及傷害罪間，犯意個別，行為互殊，應予分論併罰。
    又被告乙○○前曾於92年間因毀棄損壞案件，經本院於92年
    10月31日以92年度竹簡字第650 號判處有期徒刑3 月，於92
    年12月1 日確定，並於93年6 月25日易科罰金執行完畢等情
    ，有臺灣新竹地方法院檢察署刑案資料查註紀錄表及臺灣高
    等法院被告全國前案紀錄表各1 份在卷足參（見臺灣新竹地
    方法院檢察署96年度偵字第5673號前案資料表卷宗第2 頁、
    本院卷第6 頁），其於刑之執行完畢後，5 年內故意再犯本
    件有期徒刑以上之罪，均為累犯，應依刑法第47條第1 項之
    規定，均加重其刑。爰審酌被告乙○○前曾有違反槍砲彈藥
    刀械管制條例案件之前科等情（尚不構成累犯），有上揭臺
    灣高等法院被告全國前案紀錄表1 份附卷足參，明知具有殺
    傷力之槍枝及子彈係高度危險之違禁物，非經主管機關許可
    ，不得擅自持有，竟仍無故持有，並於上揭時地因不滿被告
    丙○○勸阻，即持該槍枝開槍射擊被告丙○○，致其受有上
    揭傷害，嚴重危害社會安全，犯後猶飾詞辯解，亦未與被告
    丙○○談及和解，態度非佳等一切情狀，分別量處如主文所
    示之刑，及就罰金部分諭知如易服勞役之折算標準，並定其
    應執行刑，及就罰金部分諭知如易服勞役之折算標準，以資
    懲儆。又未扣案形式不明之其他可發射子彈具有殺傷力之槍
    枝1支（含彈匣1個），並無證據證明業已滅失，屬違禁物，
    且為供被告乙○○持以射傷被告丙○○所用之物，均應依刑
    法第38條第1 項之規定宣告沒收之。至於扣案之條紋短袖上
    衣及藍色喇叭牛仔褲各1 件暨條紋黑色鞋子1 雙等物，雖為
    被告乙○○所有，業如前述，然均非違禁物，且非供被告乙○○為本案犯行所用、所得或預備之物，爰不予宣告沒收之
    ，附此敘明。
二、核被告丙○○基於偽證之犯意，明知悖於事實，而故作虛偽
    之陳述，於檢察官偵辦被告乙○○違反槍砲彈藥刀械管制條
    例等案件時，於案情有重要關係之事項，供前具結，而為須
    為陳述，足生影響偵辦之結果，是其所為，係犯刑法第168
    條之偽證罪。爰審酌被告丙○○之素行、智識程度、犯罪動
    機、於檢察官偵辦時，以證人身分為被告乙○○作證時，故
    為虛偽之證言，造成司法機關可能基於其虛偽之證詞而為錯
    誤判斷，浪費訴訟資源，妨害國家司法之公正性，所犯情節
    非輕，且犯後一再辯解，並未坦承，態度不佳，併審酌其為
    本案被告乙○○所為傷害犯行之被害人身分等一切情狀，量
    處如主文所示之刑，以資懲儆。
據上論斷，應依刑事訴訟法第299 條第1 項前段，槍砲彈藥刀械
管制條例第8 條第4 項、第12條第4 項，刑法第11條前段、第277
條第1 項、第168 條、第47條第1 項、第42條第3 項、第51條第
5 款、第38條第1 項第1 款，判決如主文。
本案經檢察官洪裕翔到庭執行職務。
中    華    民    國    99    年    2     月    26    日
                  刑事第三庭  審判長法  官  楊惠芬
                                    法  官  林哲瑜
                                    法  官  林昌義
以上正本證明與原本無異。
如不服本判決應於收受本判決後10日內向本院提出上訴書狀，上
訴書狀應敘述具體理由。上訴書狀未敘述上訴理由者，應於上訴
期間屆滿後20日內補提理由書狀於本院( 均須按他造當事人之人
數附繕本 )「切勿逕送上級法院」。
中    華    民    國    99    年    2     月    26    日
                                    書記官  張懿中
附錄本案論罪科刑法條：
槍砲彈藥刀械管制條例第8 條第4 項：
未經許可，持有、寄藏或意圖販賣而陳列第一項所列槍枝者，處
三年以上十年以下有期徒刑，併科新臺幣七百萬元以下罰金。
槍砲彈藥刀械管制條例第12條第4 項：
未經許可，持有、寄藏或意圖販賣而陳列子彈者，處五年以下有
期徒刑，併科新臺幣三百萬元以下罰金。
刑法第277 條第1 項：
傷害人之身體或健康者，處三年以下有期徒刑、拘役或一千元以
下罰金。

司法院資訊處製作；財團法人民間司法改革基金會備份。
